ACORDAO-COMPLETO-2573760

ACÓRDÃO DE RELAÇÃO

ACÓRDÃO DE RELAÇÃO 1407/2023 ATA 3/2023 - PRIMEIRA CÂMARA

Acórdão 1407/2023-TCU-Primeira Câmara
VISTO e relacionado este processo, relativo ao ato de pensão militar instituída por Paulo Roberto Duarte Dantas em benefício de sua cônjuge Simone Dias da Costa Dantas, emitido pelo Comando da Marinha e submetido a este Tribunal para fins de registro.
Considerando que o instituidor foi inicialmente reformado por limite de idade de permanência na reserva com proventos com base no soldo de Suboficial e, em momento posterior, foram lhe concedidos os benefícios previstos no art. 110 da Lei 6.880/1980, por ter sido julgado incapaz definitivamente para o serviço, passando seus proventos a serem calculados tendo por referência o posto de Primeiro Tenente;
considerando que a pensão tratada nestes autos foi instituída tendo por referência, para efeito de proventos, o posto de Primeiro Tenente;
considerando que a jurisprudência deste Tribunal, a partir da prolação do Acórdão 2225/2019-TCU-Plenário, é pacífica no sentido de não haver amparo legal para a extensão da vantagem estabelecida no art. 110 da Lei 6.880/1980 a militares já reformados, somente sendo devida a militares que estiverem na ativa ou na reserva remunerada;
considerando que a aludida orientação é respaldada pela jurisprudência predominante no Superior Tribunal de Justiça (STJ) , a exemplo das decisões proferidas por aquela Corte nos Recursos Especiais 1784347/RS e 1.340.075/CE e no Agravo Regimental nos Embargos de Declaração no Recurso Especial 966.142/RJ;
considerando que os atos de pensão e de reforma são indepententes entre si, sendo possível o apontamento de mácula neste, ainda que aquele tenha sido julgado legal;
considerando que, por meio do Acórdão 1414/2021-TCU-Plenário, este Tribunal fixou entendimento no sentido da possibilidade de apreciação de ato sujeito a registro mediante relação, na forma do artigo 143, inciso II, do Regimento Interno deste Tribunal, nas hipóteses em que a ilegalidade do ato decorra exclusivamente de questão jurídica de solução já pacificada na jurisprudência desta Corte de Contas;
considerando a presunção de boa-fé da interessada; 
considerando que o ato ora examinado deu entrada no TCU há menos de cinco anos; e
considerando, por fim, os pareceres convergentes da AudPessoal e do Ministério Público junto ao TCU (MPTCU) .
ACORDAM os Ministros do Tribunal de Contas da União, reunidos em sessão da 1ª Câmara, com fundamento nos arts. 1º, inciso V, e 39, inciso II, da Lei 8.443/1992, c/c os arts. 17, inciso III; 143, inciso II; 260 e 262 do Regimento Interno, e na Súmula-TCU 106, em:
a) considerar ilegal e negar registro ao ato de pensão instituída em favor de Simone Dias da Costa Dantas;
b) dispensar a devolução dos valores indevidamente recebidos de boa-fé pela interessada até a data da ciência deste acórdão pela jurisdicionada;
c) expedir as determinações contidas no item 1.7 abaixo:
1. Processo TC-Processo 020.396/2022-8 (PENSÃO MILITAR) 
	1.1. Interessada: Simone Dias da Costa Dantas (XXX.692.697-XX) 
	1.2. Unidade: Comando da Marinha
	1.3. Relator: Ministro Jorge Oliveira
	1.4. Representante do Ministério Público: Procurador Marinus Eduardo De Vries Marsico
	1.5. Unidade Técnica: Unidade de Auditoria Especializada em Pessoal (AudPessoal) 
	1.6. Representação legal: não há
1.7. Determinar ao Comando da Marinha que:
1.7.1. no prazo de quinze dias, a contar da notificação desta decisão:
1.7.1.1. sob pena de responsabilidade solidária da autoridade administrativa omissa, faça cessar os pagamentos decorrentes do ato impugnado;
1.7.1.2. dê ciência do inteiro teor desta deliberação à interessada e a alerte de que o efeito suspensivo proveniente da eventual interposição de recurso junto ao TCU não a eximirá da devolução dos valores percebidos indevidamente, caso o recurso não seja provido;
1.7.2. no prazo de trinta dias, a contar da notificação desta deliberação, encaminhe ao TCU comprovante da data de ciência do teor desta decisão pela interessada;
1.7.3. emita novo ato de pensão militar, livre da irregularidade identificada, disponibilizando-o a este Tribunal, por meio do Sistema e-Pessoal, nos termos e prazos fixados na IN-TCU 78/2018.

Primeira Câmara

Comando da Marinha

JORGE OLIVEIRA

não há

PENSÃO MILITAR (PMIL)